【裁判字號】    98,聲,197
【裁判日期】    980508
【裁判案由】    定應執行刑
【裁判全文】
臺灣臺東地方法院刑事裁定               98年度聲字第197號
聲  請  人  臺灣臺東地方法院檢察署檢察官
受  刑  人  甲○○
                      樓之6
                    現於臺灣臺東監獄泰源分監
上列受刑人因偽造文書等案件，已經判決罪刑確定，聲請人聲請
定應執行刑（98年度執聲字第157號），本院裁定如下：
    主  文
甲○○所犯附表編號一、二、四、六各罪，減刑後所處之刑，與
所犯附表編號三、五不得減刑各罪所處之刑，應執行有期徒刑拾
伍年，併科罰金新臺幣拾參萬元，罰金如易服勞役，以新臺幣貳
仟元折算壹日。
    理  由
一、檢察官以受刑人甲○○於附表所列日期犯如附表所列之罪，
    經如附表所列之法院判處如附表所列之刑確定在案，應依刑
    法第53條、51條第5款、第7款，定其執行刑，爰依刑事訴訟
    法第477條第1項聲請定執行刑。
二、按數罪併罰，有二裁判以上者，依刑法第51條規定，定其應
    執行刑，刑法第53條亦有明定。又按受刑人行為後，刑法業
    經修正，並於94年2月2日，經總統以華總一義字第09400014
    901號令公布，且自95年7月1日施行，修正後刑法第2條第1
    項規定：「行為後法律有變更者，適用行為時之法律。但行
    為後之法律有利於行為人者，適用最有利於行為人之法律。
    」 (刑法第2條第1項固經修正，惟其僅係新、舊法之比較適
    用原則之宣示性指導原則，並非實體刑罰法律，自不生行為
    後法律變更之比較適用問題，應逕予適用修正後之此一規定
    )，則就屬於法律變更 (即犯罪成立要件及其處罰效果之內
    容作修正或廢止)部分，自應就有利或不利於被告之一切相
    關情狀，綜合全部結果而為比較，以定其應適用之法律。本
    件受刑人於裁判確定前犯如附表所載之罪，均係於95年7月1
    日前犯之，修正前刑法第51條第5款係規定：「宣告多數有
    期徒刑者，於各刑中之最長期以上，各刑合併之刑期以下，
    定其刑期。但不得逾二十年。」；惟修正後刑法第51條第5
    款則規定：「宣告多數有期徒刑者，於各刑中之最長期以上
    ，各刑合併之刑期以下，定其刑期。但不得逾三十年。」，
    兩相比較，修正後之規定並非較有利於行為人，依修正後刑
    法第2條第1項前段之規定，應依修正前刑法第51條第5款規
    定，定其應執行之刑。次按數罪併罰中之一罪，依刑法規定
    得易科罰金，若因與不得易科之他罪併合處罰結果而不得易
    科罰金時，原可易科部分所處之刑，自亦無庸為易科折算標
    準之記載 (參照司法院大法官會議釋字第144號解釋)，是本
    件受刑人行為後關於易科罰金之法律固有變更，然因其所犯
    其中之罪與不得易科之他罪合併處罰之結果，已不得易科罰
    金，故尚無易科罰金法律變更比較適用之問題，應予敘明。
三、經查：本件受刑人甲○○所犯附表所示之各罪，均經判決確
    定，而附表編號2、3、4、5、6等罪之犯罪時間，均係在92
    年9月22日附表編號1之犯罪判決確定前所犯，故檢察官就附
    表所示各罪聲請定執行刑，並無不合。
四、按數罪併罰有二以上裁判，其易刑折算標準不同，均已確定
    ，減刑後合併定執行刑時，其易刑之折算標準，依刑法第2
    條第1項但書意旨，選擇最有利於受刑人之折算標準定之，
    法院辦理96年減刑案件應行注意事項第34項定有明文。茲附
    表編號4之罰金易服勞役標準，減刑後適用修正前刑法第42
    條第2項規定，以銀元參佰元即新臺幣玖佰元折算壹日；而
    附表編號5之罪，罰金易服勞役標準則適用修正後刑法第42
    條第3項，以新臺幣貳仟元折算壹日。自應就罰金易服勞役
    標準依刑法第2條第1項但書意旨，選擇最有利於受刑人之折
    算標準定之。修正前刑法第42條第2項關於罰金易服勞役之
    折算標準原規定：「易服勞役以銀元1元以上銀元3元以下，
    折算1日。但勞役期限不得逾6個月」（按：此規定配合修正
    前罰金罰鍰提高標準條例第2條【現已刪除】規定，就其原
    定數額提高為100倍折算1日，則最高應以銀元300元折算1日
    ，經折算為新台幣後，應以新台幣900元折算為1日），而修
    正前之刑法第42條第3項原規定：「罰金總額折算逾6個月之
    日數者，以罰金總額與6個月之日數比例折算」。但修正後
    之刑法第42條第3項則規定：「易服勞役以新台幣1000元、
    2000元或3000元折算1日。但勞役期限不得逾1年」及修正後
    之刑法第42條第5項前段規定：「罰金總額逾1年之日數者，
    以罰金總額與1年之日數比例折算」。經依上揭標準比較結
    果，若依修正後關於罰金易服勞役之折算標準金額提高，將
    使易服勞役之日數減少，倘依修正後易服勞役規定折算結果
    未逾6個月者，應以修正後之規定對被告有利；倘超過6個月
    者，則以修正前之規定對被告有利。本件定執行刑後併科受
    刑人罰金新台幣13萬元，若依台灣高等法院95年度上更一字
    第543號確定判決所宣告之折算標準（新臺幣2000元折算1日
    ），易服勞役期間，未逾6月之勞役期間，折算後易服勞役
    期間為65日；若以台灣桃園地方法院95年度訴字第1861號確
    定判決依舊法宣告之最高折算標準（新臺幣900元折算1日）
    ，其折算之易服勞役日數不滿一日之零數不算，則易服勞役
    期間為144日。從而，以台灣桃園地方法院95年度訴字第186
    1號確定判決依舊法宣告之罰金易服勞役之折算標準對被告
    較不利，故就罰金刑部分，應依台灣高等法院95年度上更一
    字第543號確定判決依新法所宣告之折算標準即修正後刑法
    第42條第3項前段，作為諭知易服勞役之折算標準。
五、依刑事訴訟法第477條第1項，刑法第2條第1項、第42條第3
    項，第51條第5款（修正前）、第7款，裁定如主文。
中    華    民    國    98    年    5     月    8     日
                  刑事第一庭  法  官  陳義忠
以上正本證明與原本無異。
如不服本裁定，應於裁定送達後5日內向本院提出抗告狀（須附
繕本）。
「切勿逕送上級法院」
                              書記官  王希文
中    華    民    國    98    年    5     月    8     日


司法院資訊處製作；財團法人民間司法改革基金會備份。
